【裁判字號】    99,易,251
【裁判日期】    990309
【裁判案由】    竊盜
【裁判全文】
臺灣臺中地方法院刑事判決               99年度易字第251號
公  訴  人  臺灣臺中地方法院檢察署檢察官
被      告  甲○○
選任辯護人  游琦俊律師
上列被告因竊盜案件，經檢察官提起公訴（98年度偵字第 28842
號），本院判決如下：
    主    文
甲○○竊盜，處有期徒刑肆月，如易科罰金，以新台幣壹仟元折
算壹日。
    犯罪事實
一、甲○○意圖為自己不法之所有，於民國98年3 月27日18時許
    至同日夜間21時許間之某時，在臺中市○區○○路12巷內，
    以不明方法破壞丙○○所有之車牌號碼7B-1690 號自小客車
    右後車窗（毀損部分，未據告訴），再竊取丙○○所有放置
    在該車內後座之筆記型電腦1臺、行動硬碟各1個、黑色手提
    包1個、眼鏡1付等物（價值合計約新臺幣6 萬元）。得手後
    ，旋即離去。嗣經乙○○、丙○○於同日夜間21時許，至上
    址取車時，發現右後車窗被敲破、車內後座物品遭竊後報警
    ，為警在該自小客車內後視鏡上採得甲○○之右手拇指指紋
    ，而循線查獲上情。
二、案經丙○○訴由臺中市警察局第二分局報告臺灣臺中地方法
    院檢察署檢察官偵查起訴。
    理    由
一、按現行刑事訴訟法為保障被告之反對詰問權，排除具有虛偽
    危險性之傳聞證據，以求實體真實之發見，於該法第159 條
    第1 項明定被告以外之人於審判外之言詞或書面陳述，除法
    律有規定者外，不得作為證據。而刑事訴訟法第159條之1至
    第159條之4有傳聞法則之例外規定，且被告以外之人於審判
    外之陳述，雖不符前4 條之規定，而經當事人於審判程序同
    意作為證據，法院審酌該言詞陳述或書面陳述作成時之情況
    ，認為適當者，亦得為證據；當事人、代理人或辯護人於法
    院調查證據時，知有第159條第1項不得為證據之情形，而未
    於言詞辯論終結前聲明異議者，視為有前項之同意，刑事訴
    訟法第159條之5定有明文。查本件證人丙○○、乙○○、林
    岳良等人分別於警詢、偵查中之證述，係屬於審判外之陳述
    ，為傳聞證據，然檢察官、被告及選任辯護人於本院準備程
    序及審理時均表示沒有意見，顯不予爭執，且迄至言詞辯論
    終結前亦未曾聲明異議，本院審酌上開證據資料製作時之情
    況，尚無違法不當及證明力明顯過低之瑕疵，亦認為以之作
    為證據應屬適當，且指訴內容與被告是涉犯竊盜犯行有所關
    聯，為證明本案犯罪事實所必要，揆諸上開規定，認上揭證
    據資料均具有證據能力，合先敘明。
二、次按檢察機關概括選任或概括囑託鑑定機關、團體，再轉知
    司法警察官、司法警察於調查犯罪時參考辦理之作為，法無
    明文禁止，係為因應現行刑事訴訟法增訂傳聞法則及其例外
    規定之實務運作而為。此種由司法警察官、司法警察依檢察
    官所概括選任之鑑定人或囑託之鑑定機關、團體所為之鑑定
    結果，與檢察官選任或囑託為鑑定者，性質上並無差異，同
    具有證據能力。本案所採集指紋鑑定（內政部警政署刑事警
    察局98年5月20日刑紋字第0980054745號鑑驗書1份），係經
    查獲之司法警察機關依上開程序送由內政部警政署刑事警察
    局鑑定，該局所為之書面鑑定報告自屬刑事訴訟法第159 條
    第1項之「法律有規定」得為證據，而有證據能力。
三、訊據被告矢口否認涉有上開竊盜犯行，辯稱：伊當天沒有在
    案發現場，指紋可能係被害人將車牽至其修車廠檢修時所留
    下；且當天晚上18時許尚在豐原市住處，21時許與友人周維
    哲、王宗偉、陳信益、邱曉瑋等至相隔現場10餘公里處之全
    家福KTV 唱歌，不可能在上開時、地竊取被害人財物云云。
    其選任辯護人亦為被告辯護稱：被告從事車輛維修工作已 7
    、8 年，屬師父級技工，若為本件犯行，實無須「碎裂車窗
    玻璃」為之，且本件並未查扣任何贓證物或其他與本件竊盜
    犯行有關聯性之事證；再者，指紋鑑定之比對可能有誤差，
    該指紋並非被告所有云云。惟查：
  (一)本件車牌號碼7B-1690 號之自用小客車（車主登記為丙○○
    ），係被害人丙○○之男友乙○○於98年3 月27日18時許所
    停放，俟乙○○於當日（即3月27日）夜間9時許，前往臺中
    市○區○○路12巷內欲開車時，發覺該車右後車窗玻璃遭破
    壞，且車內筆記型電腦1 臺、行動硬碟1個、黑色手提包1個
    、眼鏡1 付等物均遭竊取等情，業據證人丙○○、乙○○分
    別於警詢、偵查中證述甚詳，並有現場採證照片10張附卷可
    稽。
  (二)案發當日晚上證人丙○○、乙○○報案後，員警隨即至現場
    勘查，並經鑑識小組員警於上開車輛左前車窗玻璃外側周邊
    及車內後視鏡鏡面周邊以光源／粉末法各採集1 枚指紋，俟
    經送請內政部警政署刑事警察局鑑定比對結果，其中在自小
    客車內後視鏡鏡面採獲之指紋1 枚（指紋編號１），認與被
    告甲○○之右手拇指相符等情，亦經證人即採證員警紀志弘
    於本院審理中，分別就該後視鏡原擺放位置、採證過程具結
    證述明確（見本院卷第39至第40頁），核與證人丙○○、乙○○所證相符，並有臺中市警察局第二分局現場勘查報告、
    刑事案件證物採驗紀錄表、現場採證照片及內政部警政署刑
    事警察局98年5 月20日刑紋字第0980054745號鑑驗書在卷可
    憑（見警卷第11、13至16頁、第18至21頁）。
  (三)證人乙○○於本院審理中具結證稱：車牌號碼7B-1690 號自
    小客車係伊女友丙○○於97年8 月間所購買，是二手車，伊
    經常向丙○○借用該車；98年3月27日（案發當日）下午2、
    3 時許，伊有清洗該車，先洗車外，也有擦拭車內後視鏡，
    會用濕的布先擦拭過後，再用乾布擦拭，車內車外都一樣，
    伊每次洗車都是如此；從沒有將該車送至豐原市或潭子鄉的
    汽車修理場維修或保養，也沒有請家人或朋友送修或保養，
    車子購買後保養過3次，第1次於97年11月於原廠保養、第 2
    次於98年2月過年前於臺中市○○路私人保養廠保養、第3次
    於彰化縣北斗鎮之保養廠保養，保養時伊均全程在場；因丙○○剛學會開車，所以伊買一個比較大有廣角的後視鏡，是
    買新的，伊自己撕開包裝、自己安裝的等語（見本院卷第40
    頁反面至第42頁）。核與證人紀志弘所證：採集指紋時，發
    覺該車特別乾淨，只在後視鏡採得1 枚指紋，當時有問乙○○，他說才剛洗車等語（見本院卷第40頁）。是該車於保養
    、檢修或安裝後視鏡時，證人乙○○既均全程在場，其未至
    被告所服務之保養廠保養，亦從未見過被告，足認被告並無
    因保養或檢修該車，而有觸碰該後視鏡並殘留指紋於該後視
    鏡之機會；況該後視鏡既經證人乙○○於當日下午2、3時許
    以濕布、乾布反覆擦拭，其上已無留存任何指紋，則若非被
    告於當日晚間18時許至夜間21時許（乙○○於該期間停放該
    車於上述地點），曾乘隙進入車內碰觸該後視鏡，員警實無
    於報案後在同日夜間21時許採證到被告右手拇指指紋之可能
    ；又觀之卷附現場照片所示，採獲被告指紋之後視鏡係裝置
    於車內後視鏡之位置，非屬一般人可以隨意碰觸之範圍，該
    後視鏡既有採獲被告所遺留之指紋，顯見被告確曾進入上開
    車輛並有碰觸該後視鏡之行為甚明。
  (四)按被告住處（臺中縣豐原市○○路154 巷35號）至失竊地點
    （臺中市○區○○路12巷內）約10餘公里，車程約30分鐘，
    已據被告於本院審理中所供明，核與證人乙○○所證相符（
    見本院卷第42頁）。又依卷附之被告所使用其姐申請之門號
    0000000000號手機通聯調閱查詢單顯示，當日晚間18時21分
    26秒，被告使用手機通訊之基地臺位於臺中縣豐原市○○街
    2號12樓頂，夜間20時57分1秒，其通訊之基地臺位於臺中縣
    豐原市○○里○○路213之1號4樓頂，則2次通話期間有約 1
    小時又30分鐘左右之時間，實足夠被告來回於臺中市○○路
    案發現場及其台中縣豐原市之住處；佐以證人乙○○所稱失
    竊時間為晚間18時許至晚間21時許，益見被告所辯其當時人
    均在豐原市，不可能至臺中市○○路行竊云云，尚非可信。
    另被告所辯於當日晚間21時許，有與友人至豐原市全家福KT
    V唱歌至翌日凌晨1時許，始解散各自返家，並提出照片4 張
    為不在場證明云云。惟被害人丙○○所有之自小客車內物品
    ，係當日晚間18時許至晚間21時許間遭竊，已詳述如前，而
    被告與友人唱歌之時間為當日晚間21時許至翌日凌晨1 時許
    ，顯係在上開物品遭竊後始與友人前往全家福KTV 唱歌，故
    亦無從證明被告於告訴人所有自小客車車內物品失竊之時間
    ，其人確係在臺中縣豐原市區內。從而該照片4 張並無法作
    為被告不在場之有利證明。
  (五)又開啟門鎖之方式，其以配置之鑰匙為之，固屬正常操作方
    式；其拙劣者，以破壞方式所為者有之，以故佈疑陣之障眼
    法方式亦有之，除此之外，為吾人所不知之方式仍不一而足
    ，其為經驗上所周知，此由安全設備種類繁多，惟竊案仍不
    斷發生，乃行竊手法不斷推陳出新而致，可獲得參證。是縱
    被告從事修車工作已有7、8年，屬師父級技工，而得以憑其
    專業技能不破壞車窗玻璃即可開啟門鎖，實不足為被告未破
    壞車窗玻璃行竊之有利認定。另證人紀志弘於本院審理中具
    結證稱：伊有7 年之採證工作經驗，本件去採集的時候依燈
    光、目視就可以看到指紋，以伊之經驗來看，該後視鏡上指
    紋不會是很久，依新、舊來看，伊會認為這個指紋是新的；
    依照指紋比對，誤差率為0 ，因為指紋的鑑驗書上面如要載
    明特定人，必須經過人工比對及電腦比對，且一定都要有13
    個特徵點，以數學機率去算，一定會超過臺灣的人口數，比
    錯的機率是不可能等語甚詳（見本院卷第39頁反面至第40頁
    ）。且上開採得之指紋經送請鑑驗，經以指紋電腦比對法、
    指紋特徵比對法比對結果，與檔存之甲○○指紋卡右拇指指
    紋，其「介在線」、「分歧線」、「眼形線」及「紋型」、
    「特徵點」均相符合，係屬同1 人之指紋，有內政部警政署
    刑事警察局上開鑑驗書在卷足憑。而指紋經世界各國專家研
    究結果，始終未發現有2 個完全相同之指紋，甚至於同卵雙
    胞胎之指紋其紋形雖有相類似者，但仔細比對其特徵仍有很
    大之差別，指紋「人各不同」之特性乃全世界所公認，此並
    為本院職務上所知，是上開指紋鑑驗報告之準確性亦無疑義
    。
  (六)綜上所述，被告上開辯解，顯係事後飾卸之詞，均不足採信
    ，事證明確，被告上開犯行，堪以認定。
四、核被告甲○○所為，係犯刑法第320條第1項之竊盜罪。爰審
    酌被告並無不良前科，素行良好，有臺灣高等法院被告全國
    前案紀錄表在卷，其年輕力壯，有正當工作，竟仍以隨機敲
    破車窗之方式竊取他人車內物品，影響社會治安及大眾財產
    安全，犯後未能與被害人和解，並無悔意，暨其犯罪之動機
    、目的、手段、智識程度、所生危害等一切情狀，量處如主
    文所示之刑，並諭知易科罰金之折算標準，以資懲儆。
據上論斷，應依刑事訴訟法第299條第1項前段，刑法第320條第1
項、第41條第1項前段，刑法施行法第1條之1第1 項、第2項前段
，判決如主文。
本案經檢察官李莉玲到庭執行職務。
中    華    民    國    99    年    3     月     9    日
                  刑事第九庭    法  官 唐光義
以上正本證明與原本無異。
如不服本判決，應於收受送達後10日內向本院提出上訴書狀（應
敘述具體理由並附繕本）。
上訴書如未敘述理由，應於上訴期間屆滿後20日內補提理由書於
本院。
                                書記官 黃聖心
中    華    民    國    99    年    3     月     9    日
附錄論罪科刑法條：
中華民國刑法第320條
（普通竊盜罪、竊佔罪）
意圖為自己或第三人不法之所有，而竊取他人之動產者，為竊盜
罪，處五年以下有期徒刑、拘役或五百元以下罰金。
意圖為自己或第三人不法之利益，而竊佔他人之不動產者，依前
項之規定處斷。
前二項之未遂犯罰之。

司法院資訊處製作；財團法人民間司法改革基金會備份。
